# 陈版，您好，请教关于合同能源管理的问题

提问人：super 小兔妈咪 时间：2015-01-29 18:21:43
陈版，您好， 2011 年我单位与A公司开展合同能源管理，A公司对我公司某机器设备进行改造，改造后，每年按收益的10%返还，返还 3 年，每年约 1000 万元， 2012 年-2014年每年做账，借：制造费用 贷：银行存款，那么 2014 年以后应该怎样入账呢。是不是应该入固定资产呢，借：固定资产 3000 贷：制造费用 3000 ，然后再按照机器设备的可使用年限摊销，这样做对吗，请指教，谢谢

回答人：chenyiwei
可参考《瑞华研究 2010 ～ 2014 汇编》中的以下问题解答：
问题4-2-13（节能减排服务中用能单位的会计处理） 问题： 在“节能效益分享型”的合同能源管理业务中，用能单位通过在一定期限内按照节能效益的一定比例向节能服务公司支付分成款，取得相关技术和设备的使用权（并且可能在该期限届满后获得节能设备的所有权），应如何进行会计处理？ 背景： A航运公司与B技术公司达成一项协议，B公司向A公司提供一项节能减排技术服务，实现运输船舶节油。在未来三年，A公司以实际节约的燃油价款作为回报支付给B公司。三年期满以后，A公司不再向B公司支付费用。 解答：
由于此类节能服务合同一般不包含技术转让的成份,合同约定的服务期满后可能不能继续脱离节能服务公司而单独使用该技术,并且该技术的实现通常需要借助于专门的设备和软件等,因此对于用能单位而言，一般做法是将其作为一项租赁业务进行会计处理（符合IFRS体系下的IFRIC 4《确定一项交易安排中是否包含租赁》所规定的判断一项交易安排中是否包含租赁成份的判断指引，即该交易安排依赖于特定资产，并且转移了特定资产的使用权）。 根据《企业会计准则第 21 号——租赁》的规定，应当根据租赁资产所有权上主要风险和报酬的享有或承担情况，将租赁业务归类为经营租赁或融资租赁，分别按照适用的原则进行会计处理。所支付的节能收益分享款作为租金。 1 、若在项目合同执行期间该节能设备和相关技术基于所有权上的主要风险和报酬未转移至用能单位（A航运公司）
（例如，由于节能设备的自身特点、技术成熟度、缺乏历史资料等原因，最终的节能效益存在较大的不确定性，且并未约定用能单位有义务支付足以确保节能服务公司收回成本的保底款项，因而无法合理估计能否收回节能设施投资并取得合理回报），则建议采用经营租赁的处理方式，支付节油款时直接计入费用。 2 、若在项目合同执行期间该节能设备和相关技术基于所有权上的主要风险和报酬已实质上转移给用能单位（A航运公司）的情形（例如，可以较为准确地预计未来合作年限内可分得的节能收益分成金额，实际分成额与该预计金额之间出现重大偏离的可能性预计很小；且该金额足以使节能服务公司（B公司）收回节能设施的投资成本，并取得合理回报），则建议采用融资租赁方式的会计处理。
如果以前年度你公司直接将支付的节能效益分成款确认为制造费用的，则现在取得该项资产时不能冲回原先的制造费用，只需在帐外备查登记即可。

提问人：西城 zzy 时间：2015-05-05 13:39:39
版主您好，我想请问一下，如果节能公司不只是提供服务，而且提供了设备支持， 那如何对设备计提折旧呢？折旧年限是合同时间还是使用寿命？ 合同期满以后，按规定，节能公司将设备无偿转让给用能企业，是不是就不能再确认营业外收入了？ 谢谢您！

回答人：chenyiwei
首先还是要明确采用租赁模式还是BOT模式。租赁模式下按设备使用寿命和分成年限中的较短者计提折旧；BOT模式下确认无形资产并按分成年限摊销，但需对分成期间的大修、重置等义务在两次间隔期内确认预计负债。

提问人：zengfengxia 时间：2015-05-08 11:29:43
陈版，BOT模式和经营租赁模式的区别是什么？除了资产负债表列报影响外，我理解对利润表是否没有影响？

回答人：chenyiwei
对利润表的处理可能会有影响，主要是合同约定应定期进行的大修理和设备重置等支出计入损益的期间不同，以及固定资产和无形资产的折旧、摊销年限不同等，都可能引起差异。